臺灣高等法院刑事裁定
111年度抗字第1729號
抗 告 人即
再審聲請人  鄭金興


上列抗告人因聲請再審案件，不服臺灣新北地方法院中華民國11
1年10月6日裁定（111年度聲再字第55號），提起抗告，本院裁
定如下：
    主  文
抗告駁回。
    理  由
一、原裁定意旨略以：抗告人即再審聲請人（下稱抗告人）鄭金
    興前因妨害名譽案件，經原審法院以110年度易字第950號判
    決判處抗告人犯公然侮辱罪，處拘役40日，如易科罰金，以
    新臺幣1千元折算1日，抗告人不服提起上訴，經本院以111
    年度上易字第783號為實體審理後，依刑事訴訟法第368條判
    決駁回上訴確定等情，有上開判決書及本院被告前案紀錄表
    在卷可稽，是上開確定判決之原審法院，應係本院，則抗告
    人誤向無管轄權之原審法院聲請再審，核屬違背規定，且無
    從補正，亦無通知聲請人到場聽取其意見之必要，依法自應
    予以駁回等語。
二、抗告意旨略以：抗告人在民國111年9月30日（抗告狀誤載為
    110年9月30日）之刑事聲請再審狀，在聲請再審理由第七條
    末段載明：「為此，依法聲請再審，請貴院明察，裁定准予
    開始再審，此致臺灣高等法院公鑒」。倘聲請再審狀送件於
    一審，只須移送二審，然本刑聲請再審狀，僅作為繕本會知
    於一審，而原審法官毫無謹慎查看，違背法令裁定再審之訴
    駁回，增加抗告人不合理之負擔及訴訟風險，請裁定如聲明
    請求等語。
三、按聲請再審，由判決之原審法院管轄，刑事訴訟法第426條
    第1項定有明文。所謂原審法院，係指最後事實審之法院而
    言。又再審係對確定判決認定事實錯誤而設之救濟程序，應
    以確定判決為聲請再審之客體，倘第一審判決曾經上訴之程
    序救濟，嗣於上訴審就事實已為實體審判並駁回上訴而告確
    定，則應以該第二審確定判決為聲請再審之對象，並向該第
    二審法院提出，始為適法（最高法院110年度台抗字第1758
    號裁定意旨參照）。
四、經查：
　㈠本件抗告人因妨害名譽案件，不服臺灣新北地方法院110年度
    易字第950號判決，提起上訴，經本院以111年度上易字第78
    3號判決，認其上訴無理由，而依刑事訴訟法第368條規定，
    實體判決駁回其上訴確定，有上開刑事判決影本及本院被告
    前案紀錄表各1份在卷可稽（見原審卷第55至72頁、本院卷
    第45至46頁），揆諸前揭說明，自應以第二審法院即本院11
    1年度上易字第783號判決為聲請再審之客體，並向本院聲請
    再審，原審法院並非本件聲請再審之管轄法院，是抗告人誤
    向原審法院聲請再審，有原審法院收狀戳印附卷可參（見原
    審卷第5頁），於法自有未合，且屬不可補正之欠缺。原裁
    定以抗告人聲請再審之程序違背規定，予以駁回，經核並無
    違誤。
　㈡抗告意旨雖指稱：原審法院只須移送二審，竟以裁定駁回其
    再審之聲請，乃違背法令云云。然按聲請再審，由判決之原
    審法院管轄，刑事訴訟法第426條第1項定有明文。原審法院
    認抗告人之聲請，不合法律上程式，亦無從補正，裁定駁回
    抗告人之聲請，揆諸前開說明，經核於法並無違誤；況按諸
    刑事訴訟法再審編及總則編規定中，均無準用民事訴訟法第
    一編總則編第一章第一節有關法院管轄之相關規定，自難謂
    民事訴訟法第28條第1項關於法院依職權裁定移轉於管轄法
    院之規定，得逕於刑事訴訟程序中予以準用。又聲請再審程
    式之欠缺，非抗告程序中所得補正，如確具有聲請再審之理
    由，抗告人應向最後事實審法院，重行依法聲請即可（最高
    法院71年台抗字第337號判例意旨參照）。查本件聲請再審
    之管轄法院與刑事訴訟法相關規定不符，且無準用民事訴訟
    法第28條第1項之規定情形，抗告人執此指摘原裁定，顯然
    無據。
　㈢綜上，原裁定駁回本件再審聲請，並無不合，抗告人提起本
    件抗告，為無理由，應予駁回。
五、據上論斷，應依刑事訴訟法第412條，裁定如主文。
中　　華　　民　　國　　111 　年　　11　　月　　11　　日
                  刑事第二十五庭審判長法　官  邱滋杉
                                      法　官  劉兆菊
                                      法　官  黃翰義
以上正本證明與原本無異。
不得再抗告。
                                      書記官  邱鈺婷
中　　華　　民　　國　　111 　年　　11　　月　　14　　日